【裁判字號】    94,交聲,690
【裁判日期】    950529
【裁判案由】    聲明異議
【裁判全文】
臺灣高雄地方法院交通事件裁定      94年度交聲字第690號
原處分機關  高雄市政府
異  議  人  甲○○
上列受處分人因因違反道路交通管理處罰條例案件，對於高雄市
政府民國94年12月12日高市府交裁字第裁32Z00000000號違反道
路交通管理事件裁決書，聲明異議，本院裁定如下：
    主  文
異議駁回。
    理  由
一、異議意旨略以：異議人即受處分人甲○○於民國94年9 月4
    日下午3時13分許，駕車沿國道3號北上，原擬至內埔鄉訪友
    ，臨近竹田交流道時，誤以為過了竹田交流道後尚有內埔交
    流道，乃續前行，幸於將到達叉路口前，即經車內友人提醒
    「內埔並無交流道，應由竹田交流道下高速公路」，異議人
    乃得以在未超越叉路口前，就調整改由竹田交流道下高速公
    路，為此不慎誤跨槽化線。爰因內埔鄉人口不少，依常理推
    斷應設有交流道，縱未設立交流道，在竹田交流道之標誌上
    亦應標明「往竹田、內埔」，然實際上該處標示卻僅標明「
    竹田」，故異議人係因竹田交流道匝道處標示欠周詳，才不
    慎跨越分道槽化線，而遭警舉發「任意變換車道，驟然跨越
    槽化線」之違規，為此．就94年12月12日高市府交裁字第裁
    32Z00000000 號違反道路交通管理事件裁決書，聲明異議。
二、按：
１、道路交通標誌標線號誌設置規則第171 條第1 項規定：「槽
    化線，用以引導車輛駕駛人循指示之路線行駛，並禁止跨越
    ，劃設於交岔路口、立體交岔之匝道口或其他特殊地點。」
    ，另依高速公路交通管制規則第2 條第12款規定：「匝道：
    指交流道中為加減速車道及主線車道與其他道路間之連接部
    分」，因此，高速公路匝道口之槽化線屬交流道之一部分。
２、其次，汽車在行駛途中，不得驟然或任意變換車道，如欲超
    越前車或變換車道時，應先顯示方向燈告知前後車輛，並保
    持安全距離及間隔，方得超越或變換車道。汽車駛離高速公
    路主線車道擬進入交流道、服務區、休息站時，應先駛入外
    側車道，再循減速車道逐漸降低速率行駛之，高速公路交通
    管制規則第11條、第16條，定有明文。
３、道路交通管理處罰條例第33條規定：「汽車行駛於高速公路
    或設站管制之道路，而不遵管制之規定者，處汽車駕駛人新
    台幣三千元以上六千元以下罰鍰」，同條例第63條條第1項
    第1 款規定，汽車駕駛人有該條例第33條情形，並記違規點
    數1 點。
４、道路交通標誌標線號誌設置規則第第105 條第1 項規定：「
    高（快）速公路出口預告標誌，用以指示前方交流道出口通
    往之地點及路線。」，同規則第2 項規定：「本標誌為綠底
    白字白色箭頭及白色邊線，路線編號之圖案及顏色須與各級
    公路編號標誌一致，地名以連絡道路兩側之重要城鎮，依距
    離、人口、社經發展程度，選擇交通需求較大之地名標示，
    至多二處。」，同規則第3 項：「指31標誌，設於交流道出
    口前方二公里適當處，指32設於交流道出口前方一公里適當
    處，指33標誌，設於出口減速車道起點至鼻端間之適當處。
    」。
三、經查：
１、本件異議人於94年9月4日下午3時13分許，駕駛YP1350號自
    用小客車，沿國道3號高速公路北上，下竹田交流道時，曾
    跨越該匝道處之槽化線，而經內政部警政署國道公路警察局
    第五警察隊以「任意變換車道，驟然跨越槽化線（於主線道
    駛入出口匝道）」而掣發Z00000000號舉發違反道路交通管
    理事件通知單。嗣再經原處分機關於94年12月12日製發高市
    府交裁字第裁32Z0000000號裁決書，依道路交通管理處罰條
    例第33條、63條第1 項規定予以裁罰，有照片、通知單、裁
    決書在卷可佐，異議人亦自承確有跨越槽化線之行為，堪信
    為真實。
２、至於異議人雖指稱：「該處匝道之標誌，未載明內埔，標示
    不明，顯有不當」云云，然經本院函查結果，上開路段之標
    誌已標明「竹田、高雄」二處地名，且於竹田系統交流道出
    口前2 公里、1 公里及出口減速車道起點及鼻端之適當處，
    設立高速公路出口預告標誌，應認該處標誌已合於道路交通
    標誌標線設置規則第105 條規定（參卷附之國道公路警察局
    第五警察隊95年3 月7 日公警五交字第0950 570266 號函及
    所附照片4 幀），因此異議人之主張於法無據。況且，全省
    鄉鎮極多，而高速公路之匝道口有限，實際上亦不可能在每
    處匝道口處將鄰近之全部鄉鎮名稱均予標明，尤有甚者，高
    速公路之休息站既有免費之大型地圖可供參考，市面上亦有
    相關地圖可供購閱，駕駛人自宜於行車前就先查明相關資訊
    。從而，本件異議尚難認為有理由。綜上所述，原處分機關
    據以援引上開規定，裁處異議人罰鍰新臺幣3000元，並依道
    路交通管理處罰條例第63條第1 項記違規點數1 點，依法並
    無不當，異議人所為異議為無理由，應予以駁回。
四、據上論斷，應依道路交通案件處理辦法第19條，裁定如主文
    。
中      華      民      國   95   年    5     月  29  日
                        交通法庭  法  官  洪碩垣
以上正本證明與原本無異。
如不服本裁定，應於收受送達後5 日內向本院提出抗告狀。
中      華      民      國   95   年    5     月  30  日
                                  書記官  盧聰明


司法院資訊處製作；財團法人民間司法改革基金會備份。
